臺灣桃園地方法院刑事判決　　　　　　 93年度交易字第168號
公　訴　人　臺灣桃園地方法院檢察署檢察官
被　　　告　戊○○　男　26歲.
選任辯護人　沈志成律師
上列被告因過失傷害案件，經檢察官提起公訴（93年度偵續字第
43號），本院判決如下：
    主  文
戊○○因過失傷害人，處有期徒刑參月，如易科罰金，以參佰元
折算壹日。
    事  實
一、戊○○於民國92年2 月24日上午6 時30分許，駕駛車牌號碼
    KZ－4391號自用小客車，沿桃園縣龍潭鄉○○路○○段由龍
    潭往石門方向行駛，途經該路段260 號「陸軍空騎六○一旅
    特戰營」營區○○○○路口，停等紅燈後再行起步時，本應
    注意汽車行駛至交岔路口，轉彎車應讓直行車先行，而當時
    天候晴、日間自然光線、路面無缺陷、無障礙物、視距良好
    ，並無不能注意之情事，竟疏未注意，貿然左轉，適丙○○
    騎乘車牌號碼FL5 －155 號重型機車，沿同路段由石門往龍
    潭方向行經上址，亦疏未注意車前狀況，採取必要之安全措
    施，紅燈甫轉綠燈，即先行駛進該交岔路口，二車均未及反
    應，致戊○○駕駛之自用小客車右後車輪與丙○○騎乘之重
    型機車車頭，於上開營區○○○○路口發生碰撞，丙○○頓
    時人、車倒地，受有左膝脫位併膝膕動脈斷裂及疑似橫紋肌
    溶解症之傷害。嗣經員警據報後趕赴現場處理，始循線查悉
    上情。
二、案經被害人丙○○訴由桃園縣政府警察局平鎮分局報告臺灣
    桃園地方法院檢察署檢察官偵查起訴。
    理  由
一、訊據被告戊○○雖坦承於上開時間駕駛上開車輛，行經肇事
    地點，惟矢口否認有何過失傷害人之犯行，辯稱：車禍之發
    生與其無關，此由被告之車輛僅留有輕微舊刮痕，未見撞擊
    痕跡即可得知；證人甲○○、丁○○、張永宜、乙○○等人
    所為不利被告之證詞，因其等皆未親眼目睹兩車撞擊，不得
    採為本案判斷之依據；由現場兩車之相對位置判斷，事故發
    生時，被告所駕車輛早已完成轉彎動作，此時直行車應讓轉
    彎車先行，被告並無過失可言云云。
二、經查：
(一)被害人丙○○於上開時、地發生車禍致人、車倒地之事實，
    業據其以證人身分到庭證述詳明（見本院卷第115 至119 頁
    ），依其所述之車禍經過，係其騎乘機車於路口停等紅燈後
    ，起步向前直行，被告所駕之車輛自對向車道突然左轉，其
    閃避不及，因而發生碰撞。而此經過，核與被告自承其與被
    害人於停等紅燈時，皆是第一部車，燈光號誌由紅燈轉綠燈
    後，被告向左轉入營區待檢，突然聽到後方碰撞聲，遂下車
    察看之過程（見本院卷第18、19、56頁），並無相違。當時
    在「陸軍空騎六○一旅特戰營」營區前執行衛哨勤務之目擊
    證人甲○○、丁○○於本院審理時，均明確表示其等聽到車
    輛與車輛之撞擊聲後，往聲響處望去，即見被害人之機車倒
    在被告車輛之旁（見本院卷第90至95頁），證人甲○○於檢
    察官訊問時，並證稱被害人之機車撞到被告車輛右後方保險
    桿附近（見第5684號偵查卷第56頁）。參以被告之機車於車
    禍後，前輪內縮卡死，而車禍現場亦未見機車自行滑倒之痕
    跡，業經證人即處理本件事故之警員乙○○於檢察官訊問（
    見第43號偵續卷第18頁）、本院審理時（見本院卷第85頁）
    證述翔實，並有被害人之機車車損照片在卷可稽（見第5684
    號偵查卷第39至41頁），該機車之受損顯係遭受正面之外力
    所致，並非滑倒所引起。再由被告、被害人及上開證人於警
    詢、偵訊、本院審理時之歷次說詞，可知車禍發生時，未有
    其他車輛行經撞擊點。則綜上事證，被告所駕之車輛與被害
    人騎乘之機車，確有於上開時、地發生碰撞。
(二)被告雖以上開辯詞否認與被害人之機車有任何接觸，惟依下
    論證，所辯尚不足採：
  １依卷附照片所示（見第5684號偵查卷第18頁），被告車輛上
    唯一明顯刮痕，與機車車頭之高度互核確有不符，依證人乙○○所證，事發後其以肉眼檢視，亦確未見其他明顯刮痕（
    見偵續字第18頁、本院卷第85頁），而與被告所辯吻合。然
    證人乙○○另表示，當時僅有查看車輛之右方、車頭、車尾
    ，並沒有就其他地方仔細的拍照（見本院卷第86頁），對於
    檢察官所詢有無檢查小客車右後車輪，則回稱沒有（見第43
    號偵續字第86頁）。再車輛撞擊後所留痕跡，除本身材質外
    ，亦受撞擊位置、力道、角度之影響。被害人指稱其係撞到
    被告車輛之輪胎（見本院卷第115 頁），證人載錦祥於司法
    警察官（桃園憲兵隊憲兵中尉，下同）調查時，亦證稱被害
    人之機車是撞到被告車輛之右後輪（見第5684號偵查卷第50
    頁）；而被害人機車之碰撞位置係車頭斜板部分，此由被害
    人之說詞（見本院卷第115 頁）及卷附被害人機車斜板斷裂
    之照片（見第5684號偵查卷第18、26頁）可證，則被害人機
    車之車頭斜板為片狀塑膠材質，與輪胎同具降低衝撞力道之
    效果，兼以汽車輪胎受力後，本不易產生痕跡，則辯護人稱
    被告之車輛為喜美車，鋼板甚薄云云（見本院卷第96頁），
    尚與本案之判斷無關。被告復依證人甲○○於司法警察官調
    查時之證詞，指稱被害人車速甚快（見本院卷第36頁），然
    證人甲○○於本院審理時表示，其於碰撞之前一段時間看到
    機車過來，僅是覺得車速蠻快的，事實上車速多少測不出來
    （見本院卷第95頁），被害人亦表示車禍前其有煞車（見第
    5684號偵查卷第9 頁反面），則真正撞擊時之速度，亦是減
    速後之結果。辯護人另以道路機交通事故現場圖（見本院卷
    第67頁）測得停止線至車禍地點之相對位置，據為兩車車速
    為論斷，惟此涉及兩車起步之時間先後，被害人為直線加速
    ，被告為轉彎車，而汽、機車起步所需時間亦有不同，上開
    之距離，以車輛之行進實際上僅有數秒之差，是此事證亦不
    足據為被害人車速甚快之論斷。再就撞擊之角度而論，依被
    害人所述，撞擊時其整個人往左閃，當時車身是垂直或有一
    點傾斜，無法判斷（見本院卷第117 頁）。衡情，駕車遇到
    危急，閃身本為自然反應，參以被害人機車之車頭，毀損位
    置較偏右側，顯見撞擊時受力並不平均，兼之被告亦是斜向
    進入營區，則機車撞擊時，應非如辯護人所陳，係與被撞之
    客體呈完全垂直角度。則綜合考量二車撞擊之位置、材質，
    撞擊前機車之車速及撞擊角度，雖被告車輛於車禍後未能檢
    出明顯撞擊痕跡，但並不足據此否定被害人之指訴及上開證
    人之說詞。
  ２被告另指稱證人甲○○、載錦祥並未親眼目睹，所證兩車發
    生碰撞，僅是臆測之詞云云（見本院卷第36頁），然證人提
    供者，係其自己所體驗之事實，並不以眼力觀察為限，即五
    官感覺，亦無不可。本院所引上開證人甲○○、丁○○聽到
    車輛碰撞聲之證詞，本係其等親耳所聞，自無不得採為證據
    之問題。至上述證人甲○○於檢察官訊問時，證稱被害人之
    機車撞到被告車輛右後方保險桿附近，並於司法警察官詢問
    時，證稱「目睹一名重型機車側撞一輛轎車右後車尾」（見
    第5684號偵查卷第48頁反面）；證人丁○○於警詢時證稱：
    「當時有見到乙輛白色轎車和乙輛藍色機車發生擦撞，機車
    撞到轎車右後輪部分，該兩輛車均在行進中，小轎車立即煞
    車停止，機車因撞擊後倒下……發生車禍後，我立即大喊『
    排長，外面出車禍』……」（見第5684號偵查卷第50頁反面
    ）；證人即車禍當時另一執行衛哨勤務之人張永宜於警詢時
    證稱：「發現有一輛白色自小客車右後方遭一輛銀色機車撞
    擊」（見第5684號偵查卷第46頁反面）等說詞，雖因其等事
    後表示未見到兩車碰撞之剎那，無法逕引為不利被告之認定
    ，惟此與其等於檢察官訊問、本院審理時所陳前後互核，上
    開說法，無非係因其等聽到撞擊聲，瞬間轉頭過去即見到機
    車倒下之親身體驗，加上自身邏輯推演而得，尚不能僅因證
    人對其體驗加上經驗判斷，即認證人親耳所聞與親眼所見之
    事實不可採。辯護人對上開證人於警詢時所為證詞之證據能
    力既無爭執（見本院卷第57頁），所應討論時，實係上開證
    人見聞之證據證明力問題。雖上開現場證人丁○○、甲○○
    、張永宜由警詢、偵訊、本院審理時，證述之精確度變得模
    糊，並有部分細節記憶不再清晰，惟此乃時間經過必然之結
    果，況其等既未見到撞擊之瞬間，則就此事關被害人及被告
    重大權益處，未能確切回答，亦不違常情，但上開證人所聞
    與所見，時間上既僅是一瞬間之差距，自不能切割二者關連
    性。至三名證人對被告車輛撞擊位置說詞略有出入，且與被
    害人「右前輪」說法不同，惟此乃觀察角度不同之結果，三
    人均一致指稱係被告車輛之右後方，此與被害人於警詢時已
    表示不清楚其遭對方車輛何處撞擊（見第5684號偵查卷第10
    頁反面），乃事後回想並依相關事證所為之臆測相較，自堪
    可信，再從三名證人站哨之位置判斷，以證人丁○○之角度
    僅需一偏頭即能直接見到撞擊處，最為可採，且其所稱之「
    右後輪」，亦與本院就撞擊痕跡之判斷相符，則其證述之情
    節，應屬事實無訛。
(三)按汽車行駛至交岔路口，轉彎車應讓直行車先行。但直行車
    尚未進入交岔路口，而轉彎車已達中心處開始轉彎，直行車
    應讓轉彎車先行，道路交通安全規則第102 條第1 項第2 款
    定有明文，本件車禍發生時，二車均是紅燈轉綠燈即起步，
    被告亦表示，綠燈一亮，即見到被害人之機車往前行駛，參
    酌道路交通事故現場圖所示之現場狀況（見第5684號偵查卷
    第14頁），被告車輛起步時，被害人之機車顯已進入交岔路
    口無訛，被告既為轉彎車，被害人之直行車並已進入交岔路
    口，被告之轉彎車自應禮讓被害人之直行車先行，而依道路
    交通事故調查報告表（見第5684號偵查卷第15、16頁）所載
    ，車禍現場天候晴、日間自然光線、路面無缺陷、無障礙物
    、視距良好，並無不能注意之情事，被告竟疏未注意，以致
    發生車禍，其行為自有過失。又按汽車行駛時，駕駛人應注
    意車前狀況，並隨時採取必要之安全措施，亦為道路交通安
    全規則第94條第3 項所明定。被害人雖為直行車，然於被告
    轉彎之際疏未注意車前狀況，致與被告之車輛發生碰撞，亦
    與有過失，惟此尚無礙被告過失責任之成立。本件車禍經送
    臺灣省桃園縣區車輛行車事故鑑定委員會鑑定結果，亦認「
    蘇滄淇駕駛自小客車左轉彎車未讓直行車先行為肇事主因；
    丙○○騎乘重機車疏未注意車前狀況為肇事次因」，有該會
    鑑定意見書在卷可稽（見偵查卷第44至46頁），核與本院上
    開認定相符。另被害人因本件車禍人車倒地，受有左膝脫位
    併膝膕動脈斷裂及疑似橫紋肌溶解症之傷害，有壢新醫院診
    斷證明書在卷可證（見第5684號偵查卷第12頁），被害人之
    傷害與被告之過失行為，顯具相當因果關係。本案事證明確
    ，被告犯行堪以認定，應依法論科。
二、核被告所為，係犯刑法第284 條第1 項前段過失傷害罪。公
    訴人起訴時，雖以卷附「桃園縣政府警察局道路交通肇事人
    自首情形紀錄表」（見第42號偵續卷第25頁）為據，認被告
    之行為符合自首要件，然刑法第62條所謂自首，係以犯人在
    其犯罪未發覺前，向該管公務員自承犯罪，並受裁判（最高
    法院51年臺上字第1486號判例要旨）為要件，被告自始至終
    均否認與被害人之車輛發生碰撞，則被告並未於犯罪發覺前
    向有權偵查之機關承認為犯罪人至明，自與刑法第62條自首
    之要件有間，尚不得據以減輕其刑。爰審酌被告並無前科、
    素行良好，有臺灣高等法院被告全國前案紀錄表（見本院卷
    第4 頁）可憑，惟因過失致肇本件車禍傷及被害人，被害人
    所受傷勢非輕，且於發生車禍迄今猶未賠償被害人所受損害
    ，犯後並否認犯行等一切情狀，量處如主文所示之刑，並諭
    知易科罰金之折算標準。
據上論斷，應依刑事訴訟法第299 條第1 項前段，刑法第284 條
第1 項前段、第41條第1 項前段，罰金罰鍰提高標準條例第1 條
前段、第2條，判決如主文。
本案經檢察官古慧珍到庭執行職務。
中　　華　　民　　國　　94　　年　　3 　　月　　10　　日
                   臺灣桃園地方法院刑事第十庭
                       審判長法  官  江德民
                             法　官　蔡和憲
                             法  官  許炎灶
以上正本證明與原本無異。
如不服本判決，應於判決送達後10日內向本院提出上訴狀（應附
繕本），上訴於臺灣高等法院。
　　　　　　　　　　　 　　　書記官　文巧雲
中　　華　　民　　國　　94　　年　　3 　　月　　11　　日
附錄本案論罪科刑法條：
中華民國刑法第284 條 (過失傷害罪)
因過失傷害人者，處六月以下有期徒刑、拘役或五百元以下罰金
，致重傷者，處一年以下有期徒刑、拘役或五百元以下罰金。從
事業務之人，因業務上之過失傷害人者，處一年以下有期徒刑、
拘役或一千元以下罰金，致重傷者，處三年以下有期徒刑、拘役
或二千元以下罰金。
